【裁判字號】    99,訴,3
【裁判日期】    990628
【裁判案由】    毒品危害防制條例
【裁判全文】
臺灣宜蘭地方法院刑事判決                 99年度訴字第3號
公  訴  人  臺灣宜蘭地方法院檢察署檢察官
被      告  丙○○
                    （另案在臺灣宜蘭看守所羈押中）
選任辯護人  法律扶助律師林恒毅律師
上列被告因毒品危害防制條例案件，經檢察官提起公訴（98年度
少連偵緝字第2號），本院判決如下：
    主  文
丙○○犯持有第一級毒品罪，處有期徒刑伍月，如易科罰金，以
新臺幣壹仟元折算壹日，扣案之第一級毒品海洛因壹包（淨重壹
點陸伍陸公克，驗餘後淨重壹點零捌壹貳公克）沒收銷燬之。又
犯持有第二級毒品罪，處有期徒刑參月，如易科罰金，以新臺幣
壹仟元折算壹日，扣案之第二級毒品四氫大麻酚一袋（淨重零點
壹肆柒公克，驗餘後淨重零點壹肆伍公克）沒收銷燬之。應執行
有期徒刑柒月，如易科罰金，以新臺幣壹仟元折算壹日，扣案之
第一級毒品海洛因壹包（淨重壹點陸伍陸公克，驗餘後淨重壹點
零捌壹貳公克）、第二級毒品四氫大麻酚一袋（淨重零點壹肆柒
公克，驗餘後淨重零點壹肆伍公克），均沒收銷燬之。
其餘被訴販賣第三級毒品、持有第三級毒品部分，均無罪。
    事  實
一、丙○○明知海洛因為毒品危害防制條例第2條第2項第1款所
    規定之第一級毒品，不得擅自持有，竟自不詳時間，自不詳
    管道取得第一級毒品海洛因一包（淨重1.656公克，驗餘後
    淨重1.0812公克）後，即非法持有之。嗣丙○○於民國98年
    4月8日前二週起，承租宜蘭縣宜蘭市○○路26號全美旅社50
    5號房間後，遂將該包海洛因毒品攜往全美旅社505號房間藏
    放，直至98年4月8日下午2時10分許，警方接獲檢舉指稱有
    人在全美旅社505號房內施用及交易毒品而前往查緝時，警
    方自全美旅社505號房內查扣上開海洛因毒品（淨重1.656公
    克，驗餘後淨重1.0812公克）後，始循線查悉上情。
二、丙○○明知四氫大麻酚為毒品危害防制條例第2條第2項第2
    款所規定之第二級毒品，不得擅自持有，竟自不詳時間，自
    不詳管道取得第二級毒品四氫大麻酚一袋（淨重0.147公克
    ，驗餘後淨重0.145公克）後，即非法持有之。嗣丙○○於9
    8年4月8日前二週起，承租宜蘭縣宜蘭市○○路26號全美旅
    社505號房間後，遂將該袋四氫大麻酚毒品攜往全美旅社505
    號房間藏放，直至98年4月8日下午2時10分許，警方接獲檢
    舉指稱有人在全美旅社505號房內施用及交易毒品而前往查
    緝時，警方自全美旅社505號房內查扣上開四氫大麻酚毒品
    （淨重0.147公克，驗餘後淨重0.145公克）後，始循線查悉
    上情。
三、案經宜蘭縣政府警察局宜蘭分局報請臺灣宜蘭地方法院檢察
    署檢察官偵查起訴。
    理  由
壹、證據能力部分：
一、按被告以外之人於審判外之言詞或書面陳述，除法律有規定
    者外，不得作為證據，刑事訴訟法第159條第1項定有明文。
    查證人庚○○、甲○○、丁○○、林○峰及戊○○於警詢中
    之陳述，均屬於被告以外之人於審判外之陳述，被告並已否
    認渠等上開陳述之證據能力，且該等警詢之陳述亦不具刑事
    訴訟法第159條之2、第159條之3規定之要件，則參諸刑事訴
    訟法第159條第1項、第159條之2、第159條之3規定，上列證
    人於警詢中之陳述，均無證據能力。至於公訴人雖主張「證
    人甲○○於審理中之供述，與警詢中之供述不符，證人甲○○係於98年4月8日查獲當時接受警方詢問，當時並沒有外力
    的干預，且證人庚○○於偵查中亦稱曾見過甲○○向丙○○
    購買愷他命毒品，故證人甲○○於警詢中之供述應具可信之
    特別情況，且為證明犯罪事實存否所必需，應具有證據能力
    。證人林○峰已經死亡，證人林○峰係於98年4月8日查獲當
    時接受警方詢問，當時並沒有外力的干預，且其警詢陳述之
    內容，亦與其於少年法庭中所為之陳述相符，另證人庚○○
    於偵查中亦稱曾見過林○峰向丙○○購買過愷他命毒品，故
    證人林○峰於警詢中之陳述具有可信之特別情況，且為證明
    犯罪事實存否所必需，應具有證據能力。證人丁○○於偵查
    中傳拘不到，有所在不明之情形，證人丁○○係於98年4月8
    日查獲當時接受警方詢問，當時並沒有外力的干預，應具有
    可信的特別情況，且為證明犯罪事實存否所必需，故證人丁○○於警詢中之陳述應具有證據能力。」云云，惟查：刑事
    訴訟法第159條之2規定「被告以外之人於檢察事務官、司法
    警察官或司法警察調查中所為之陳述，與審判中不符時，其
    先前之陳述具有較可信之特別情況，且為證明犯罪事實存否
    所必要者，得為證據。」、刑事訴訟法第159條之3規定「被
    告以外之人於審判中有下列情形之一，其於檢察事務官、司
    法警察官或司法警察調查中所為之陳述，經證明具有可信之
    特別情況，且為證明犯罪事實之存否所必要者，得為證據：
    一、死亡者。二、身心障礙致記憶喪失或無法陳述者。三、
    滯留國外或所在不明而無法傳喚或傳喚不到者。四、到庭後
    無正當理由拒絕陳述者。」，其所謂「具有較可信之特別情
    況」（即學理上所稱之「特信性」），係指其先前之陳述，
    從當時客觀環境或條件等情況加以觀察，認係在較為可信為
    真實之特別情況下所為，例如被告以外之人出於自然之發言
    、臨終前之陳述，或違反自己利益之陳述等特別情形（蓋被
    告以外之人在類此特別情況下所為之陳述，通常而言，其虛
    偽之可能性偏低，可信之程度較高），足以取代審判中反對
    詰問之可信性保證者而言。故其先前之陳述是否具有較（審
    判中所為不同陳述）為可信之特別情況，應依其陳述當時外
    部各項客觀情況綜合比較判斷之。又此「特信性」屬傳聞證
    據例外取得證據能力之特別要件，與詢問筆錄必須經受詢人
    簽名、蓋章或按指印之形式要件，及供述證據必須具備「任
    意性」之一般證據能力要件有別。故被告以外之人先前所為
    與審判中不符之陳述，縱已經受詢人在先前陳述之筆錄上簽
    名或蓋章而具備形式上之要件，且其內容係出於自由意思而
    無不法取供情形，然仍必須具備前述「具有較為可信之特別
    情況」及「證明犯罪事實存否所必要」之特別要件，始符合
    傳聞證據之例外規定而具有證據能力。不能僅以被告以外之
    人先前陳述之筆錄，業經其簽名、蓋章，暨其所陳係出於自
    由意思，即謂具有較為可信之特別情況，而認具有證據能力
    。否則其嗣後於審判中所為與先前不符之陳述亦係出於其自
    由意思且合於筆錄形式要件，二者陳述之外部客觀情況相同
    ，即無從判斷何者具有「較為」可信之特別情況。至上述規
    定所稱「為證明犯罪事實存否所必要」（即學理上所稱之「
    必要性」），係指先前陳述之重要待證事實部分，與審判中
    之陳述有所不符（包括審判中改稱忘記或不知道等，雖非完
    全相異，但實質內容已有不符之情形在內），而該審判外之
    陳述，係證明待證之犯罪事實存在或不存在所不可或缺，亦
    即就具體案情及相關卷證判斷，為發現實質真實目的，捨該
    項審判外之陳述，已無從再就同一供述者取得相同之供述內
    容，縱以其他證據代替，亦無從達到同一目的之情形者，始
    足當之。若除去先前之陳述，仍有其他相類之證據可資代替
    ，並得據以證明待證之犯罪事實存在或不存在者，即與上述
    「必要性」之要件不合。經查：
（一）證人甲○○於警詢中雖指稱「扣案之毒品等物係丙○○的
      。伊從98年1月開始向丙○○購買愷他命很多次，已經記
      不清楚次數，是以每克新臺幣（下同）一千元之價格購買
      的」云云，然其於本院審理時已結證「我不曾向丙○○購
      買過愷他命毒品，我在警詢中說曾向丙○○買愷他命很多
      次，是因為我去找丙○○討錢，結果被警察抓了，當時我
      很生氣，為了報復丙○○，我才這麼說。當初也是我叫庚○○說我有向丙○○購買毒品。案件發生後很久都沒有開
      庭，其實我很早就想要說了，我真的沒有向丙○○買過愷
      他命。」等語（見本院卷第117、119頁），其前後所述情
      節迥異，且本案確實係警方於被告甫離開505號房不久後
      ，即前往505號房查獲證人甲○○等人（此據被告及證人
      甲○○供明在卷，見本院卷第115、220頁），則證人甲○○因此而遷怒被告，為報復而於警詢時為誇大之指訴，於
      事理上並非全然無此可能，故依證人甲○○接受警詢時之
      客觀環境及條件等情況加以觀察，尚難認其係在較為可信
      為真實之特別情況下為陳述。至於證人庚○○於檢察官偵
      訊時雖曾指稱「伊曾親眼見過甲○○及林○峰向丙○○買
      過愷他命，是在宜蘭市全美旅社房間內，伊見過二、三次
      」云云（見宜蘭地檢署98年度少連偵緝字第2號卷第61頁
      ），然其並未明確交代所見之時間及詳細之交易內容（如
      數量、金額），且於本院審理時，當於審判長追問其所見
      之內容時，其多已忘記了來搪塞，甚且供稱「伊沒有見到
      丙○○拿愷他命給甲○○」云云（見本院卷第107至110頁
      ），佐以證人甲○○於審理中復證稱「當初是我叫庚○○
      說我有向丙○○購買毒品」等語（見本院卷第119頁），
      則證人庚○○於偵查中所證述之情節是否屬實本即有疑，
      無從依其真實性有疑之證詞，即謂證人甲○○於警詢中之
      陳述具有「特信性」。從而，證人甲○○於警詢中之陳述
      既不具備刑事訴訟法第159條之2所定「特信性」要件，自
      無從依上開規定而認為其於警詢中之陳述具有證據能力，
      公訴人此部分主張，並非可採。
（二）證人林○峰於警詢時雖曾指稱「扣案之毒品等物係丙○○
      的。伊自98年3月中旬開始，在全美旅社，向丙○○購買
      愷他命三次，是以每克一千元、半克五百元之價格購買。
      」云云，然其於本院少年法庭調查時卻供稱「丙○○三、
      四次提供愷他命予伊施用，伊僅付一次五百元給丙○○」
      云云（見本院98年少調字第66號卷第16至17頁），其前後
      所述情節迥異，且本案係警方於被告甫離開505號房不久
      後，即前往505號房查獲證人林○峰等人，則證人林○峰
      因此而遷怒被告，為報復而於警詢時為誇大之指訴，於事
      理上並非全然無此可能，故依證人林○峰接受警詢時之客
      觀環境及條件等情況加以觀察，尚難認其係在較為可信為
      真實之特別情況下為陳述。至於證人庚○○於檢察官偵訊
      時雖曾指稱「伊曾親眼見過甲○○及林○峰向丙○○買過
      愷他命，是在宜蘭市全美旅社房間內，伊見過二、三次」
      云云（見宜蘭地檢署98年度少連偵緝字第2號卷第61頁）
      ，然其並未明確交代所見之時間及詳細之交易內容（如數
      量、金額），且於本院審理時，當審判長追問其所見之內
      容時，其皆以忘記了來搪塞（見本院卷第107至110頁），
      則證人庚○○於偵查中所證述之情節是否屬實本即有疑，
      無從依其真實性有疑之證詞，即謂證人林○峰於警詢中之
      陳述具有「特信性」。從而，證人林○峰於警詢中之陳述
      既不具備刑事訴訟法第159條之3所定「特信性」要件，自
      無從依上開規定而認為其於警詢中之陳述具有證據能力，
      公訴人此部分主張，亦非可採。
（三）丁○○於警詢中雖曾指稱「扣案之毒品等物係丙○○的。
      伊與甲○○均有向丙○○購買二次毒品，伊於98年4月7日
      、4月8日與甲○○一起到全美旅社向丙○○購買愷他命，
      每次買一千元。」云云，然證人甲○○於本院審理時已否
      認曾向被告丙○○購買愷他命毒品，並稱是為了報復丙○○，才於警詢時稱曾向被告丙○○購買愷他命（見本院卷
      第112、117頁）。佐以，本案係警方於被告甫離開505號
      房不久後，即前往505號房查獲證人丁○○等人，則證人
      丁○○因此而遷怒被告，遂於警詢時為誇大之指訴，於事
      理上亦非全然無此可能，故依證人丁○○接受警詢時之客
      觀環境及條件等情況加以觀察，尚難認其係在較為可信為
      真實之特別情況下為陳述。從而，證人丁○○於警詢中之
      陳述並不具備刑事訴訟法第159條之3所定「特信性」要件
      ，自無從依上開規定而認為其於警詢中之陳述具有證據能
      力，公訴人此部分主張，仍非可採。
二、另證人庚○○、甲○○、丁○○、戊○○於其本身所涉毒品
    案件偵查中接受檢察官偵訊時所為之陳述（見本院卷第161
    至163頁所附之檢察官訊問筆錄），均未經具結，依刑事訴
    訟法第158條之3規定，上列證人於檢察官偵訊時所為之陳述
    ，均無證據能力。
三、證人林○峰、庚○○於本院98年度少調字第66號案件中，向
    該案承審法官所為之陳述，雖亦屬被告以外之人於審判外之
    言詞或書面陳述，然「被告以外之人於審判外向法官所為之
    陳述，得為證據」，刑事訴訟法第159條之1第1項已定有明
    文，是證人林○峰、庚○○於本院98年度少調字第66號案件
    中，向該案承審法官所為之陳述，依上開規定，自有證據能
    力，至於證據證明力則屬另一事。辯護人辯護稱「證人林○
    峰、庚○○於本院98年度少調字第66號案件中，向該案承審
    法官所為之陳述，亦屬被告以外之人於審判外之陳述，應無
    證據能力」云云，自非可採。
四、針對本件扣案之毒品、注射針筒、提撥刀、塑膠空袋、磅秤
    、玻璃球、吸食器等物，辯護人已辯護稱「警方於98年4月8
    日在全美旅社505號房查扣之毒品、注射針筒、提撥刀、塑
    膠空袋、磅秤、玻璃球、吸食器等物，係屬違法搜索取得，
    應無證據能力。」云云，檢察官則主張「本件進入房間部分
    ，警方是依據警察勤務條例第11條第3款規定進入房內臨檢
    。而警方依據臨檢規定進入房間後，目視就看到本件扣案的
    毒品，警方查扣毒品，除了屬於經在場人同意之同意搜索外
    ，亦屬刑事訴訟法第130條之附帶搜索，本件並非違法搜索
    ，扣案物均具有證據能力。」云云，是以本件扣案之毒品、
    注射針筒、提撥刀、塑膠空袋、磅秤、玻璃球、吸食器等物
    是否有證據能力，即應先予究明：
（一）按除法律另有規定外，實施刑事訴訟程序之公務員因違背
      法定程序取得之證據，其有無證據能力之認定，應審酌人
      權保障及公共利益之均衡維護，刑事訴訟法第158條之4定
      有明文。又刑事訴訟，係以確定國家具體之刑罰權為目的
      ，為保全證據並確保刑罰之執行，於訴訟程序之進行，固
      有許實施強制處分之必要，惟強制處分之搜索、扣押，足
      以侵害個人之隱私權及財產權，若為達訴追之目的而漫無
      限制，許其不擇手段為之，於人權之保障，自有未周。故
      基於維持正當法律程序、司法純潔性及抑止違法偵查之原
      則，實施刑事訴訟程序之公務員不得任意違背法定程序實
      施搜索、扣押；至於違法搜索、扣押所取得之證據，若不
      分情節，一概以程序違法為由，否定其證據能力，從究明
      事實真相之角度而言，難謂適當，且若僅因程序上之瑕疵
      ，致使許多與事實相符之證據，無例外地被排除而不用，
      例如案情重大，然違反法定程序之情節輕微，若遽捨棄該
      證據不用，被告可能逍遙法外，此與國民感情相悖，難為
      社會所接受，自有害於審判之公平正義。因此，對於違法
      搜索扣押所取得之證據，除法律另有規定外，為兼顧程序
      正義及發現實體真實，應由法院於個案審理中，就個人基
      本人權之保障及公共利益之均衡維護，依比例原則及法益
      權衡原則，予以客觀之判斷，亦即宜就違背法定程序之
      程度。違背法定程序時之主觀意圖（即實施搜索、扣押
      之公務員是否明知違法並故意為之）。違背法定程序時
      之狀況（即程序之違反是否有緊急或不得已之情形）。
      侵害犯罪嫌疑人或被告權益之種類及輕重。犯罪所生之
      危險或實害。禁止使用證據對於預防將來違法取得證據
      之效果。偵審人員如依法定程序，有無發現該證據之必
      然性。證據取得之違法對被告訴訟上防禦不利益之程度
      等情狀予以審酌，以決定應否賦予證據能力（最高法院93
      年台上字第664號判例意旨參照）。
（二）本件情形，證人即本案帶隊搜索之宜蘭分局刑事小隊長乙○○已於本院審理時結證「98年4月8日是我帶隊前往宜蘭
      市○○路26號全美旅社505號房查察的。當天我擔任宜蘭
      分局值日小隊長，於下午2時許，接獲民眾檢舉指稱全美
      旅社505號房內有一群人在施用毒品、交易毒品，檢舉的
      人並沒說是何人在505號房施用毒品，所以我們不知道該
      房間內有何人，也不知道505號房是何人承租的。於下午2
      時10分許，我帶三名偵查佐及二名派出所員警去現場查看
      ，當時我們先在505號房門外埋伏，聽到房內有人談話、
      很吵、有人罵髒話，我們就敲門表示是警察，並說我們要
      臨檢，因為該房門並沒有上鎖，我們就先把門打開，我們
      就說是警察，我們可以進去看嗎？在場的人說好，我們才
      進入房內。進入房內我們目視發現茶几及沙發上有安非他
      命、海洛因、大麻、注射針筒、磅秤、提撥刀、玻璃球，
      塑膠空袋等物，我們研判該處有人正在施用毒品或剛施用
      過毒品，我們認為在場的人都是施用毒品的現行犯就將他
      們控制住，且詢問在場的人是否同意將所見到的毒品等物
      品扣押，當時在場的人都表示同意，我們就開始進行扣押
      程序。因為檢舉人說現場有人在交易毒品，我們認為現場
      情況急迫，且聲請搜索票從資料準備好、經分局長官同意
      、經檢察官同意、經法官審核許可，時間最快也要三個小
      時，有時候還需五、六個小時，所以當日時間上已經來不
      及聲請搜索票。當天我們是依據刑事訴訟法第131條之1同
      意搜索之規定，經過在場人之同意，進入505號房搜索。
      當初進入505號房時，根本不知道丙○○這個人，也不知
      丙○○與505號房在場的人的關係，是將在場人帶回警局
      後，在場人接受詢問時始供出丙○○。」等情（見本院卷
      第85至92頁），而證人即警方搜索當時在505號房內之戊○○則證稱「98年4月8日我是到全美旅社505號房找己○○，我在房內待了十幾分鐘，警察就進入全美旅社505號
      房內搜索。我在505號房內時，只看到桌上有摻愷他命的
      香煙，我沒有在茶几及沙發上看到其他物品，後來是警察
      搜出那些扣案的物品，當天警察一進來就拿出槍，叫我們
      把頭低下，所以我不知道警察是從何處搜出那些東西。當
      天警方先用腳踹門，但沒有踹開，因為房間內有一個安全
      鐵鍊勾著該房門，有人問是何人，他們說是警察，房間內
      就有人把門打開，警察就進入房內並叫我們趴下。當天警
      方查到扣案物品，帶我回警察局製作筆錄後，就叫我簽名
      ，我就在搜索扣押筆錄上的同意執行搜索處簽名。事實上
      警方並沒有經過我們在場人之同意進入房間，警察要搜索
      之前，也沒有經過在場人之同意，當天房內的人把門打開
      ，他們表明是警察，就持槍進入屋內，並叫我們趴下，之
      後就開始搜索。我不知道當天是誰開門的，當時警察在外
      面喊是警察時，我們就緊張了，我也不知道房內的人為會
      去開門，只知道當時就是很緊張。」等語（見本院卷第94
      至97頁）、證人即警方搜索當時在505號房內之甲○○則
      證稱「98年4月8日當天警方先打開505號房房門，我們以
      為是有鑰匙的人，但該房門還設有鐵鍊安全鎖，我們就過
      去看，突然警察就踹門，但門被鐵鍊安全鎖栓著，後來林
      ○峰才去開門，警察進來後就持槍叫我們全部趴下，我沒
      有聽到房內的人有人說同意警方搜索扣押房內的物品，我
      也沒有同意警方進入房內搜索。我雖有在搜索扣押筆錄上
      之同意執行搜索處簽名，但我不知道那就是代表我同意搜
      索。」等語（見本院卷第116至117頁）。
（三）按警察勤務條例第11條第3款規定：「警察勤務方式如下
      ：三、臨檢：於公共場所或指定處所、路段，由服勤人員
      擔任臨場檢查或路檢，執行取締、盤查及有關法令賦予之
      勤務。」顯見員警執行臨檢之處所，僅限於公共場所，並
      不包括私人住處，而旅社雖為公共場所，然個別房間既已
      提供房客做為休息、住宿之用，自當與私人處所等同視之
      ，進入執行搜索及扣押均應依刑事訴訟法有關搜索、扣押
      規定行之。又刑事訴訟法第131條之1固規定「搜索，經受
      搜索人出於自願性同意者，得不使用搜索票。」，然此所
      謂「自願性」同意，係指同意必須出於同意人之自願，非
      出自於明示、暗示之強暴、脅迫，必須審查同意之人是否
      具同意權限，且綜合一切情狀包括徵求同意之地點、徵求
      同意之方式是否自然而非具威脅性、同意者主觀意識之強
      弱、教育程度、智商、自主之意志是否已為執行搜索之人
      所屈服等加以審酌。
（四）本件情形，依前揭證人乙○○、戊○○、甲○○所述之情
      節，顯然員警係以臨檢之名要求505號房內之人開門接受
      臨檢，且在505號房內之人開門前，員警已擅自開啟505號
      房門，是以員警在開啟505號房門之前，確實並未先徵得5
      05號房內之人之同意。至於員警雖稱係於得到505號房內
      之人之同意後，始進入505號房內，然此情已為證人戊○○、甲○○所否認，況且當員警以臨檢之名要求505號房
      內之人開門接受臨檢，且已擅自開啟505號房門，隨之並
      企圖踹門破壞房門上之鐵鍊安全鎖，505號房內之人受此
      威嚇，豈有自由、冷靜的判斷是否讓警方進入之能力？因
      此，縱然最後仍係由505號房內之人打開鐵鍊安全鎖使警
      方得以進入房間內，且505號房內之人事後均在警方所製
      作之搜索扣押筆錄之同意搜索欄內簽名（見本院卷第128
      頁所附之搜索扣押筆錄），惟衡諸員警徵求同意之地點、
      徵求同意之方式等情，堪認當日在505號房內之人之自主
      意志早已屈服於執行搜索員警所施加之威嚇舉動，自難認
      為505號房內之人當時確係出於「自願性」的同意而讓員
      警進入房內搜索。從而，本件執勤員警以臨檢之名，在未
      經505號房內之人「自願性」同意之情形下，即逕行進入
      供房客作休息、住宿房間使用之505號房內臨檢搜索，其
      所執行之「臨檢」搜索既不符刑事訴訟法第131條之1同意
      搜索之要件，更已違反警察勤務條例第11條第3款之規定
      。
（五）又檢察官、檢察事務官、司法警察官或司法警察逮捕被告
      、犯罪嫌疑人或執行拘提、羈押時，雖無搜索票，得逕行
      搜索其身體、隨身攜帶之物件、所使用之交通工具及其立
      即可觸及之處所，刑事訴訟法第130條固定有明文，然適
      用本條規定之前提係所執行的必須為合法的逮捕、拘提、
      羈押。依前所述，本件係執勤員警以臨檢之名，在未經50
      5號房內之人同意之情形下，逕行進入505號房內臨檢搜索
      ，因而才發現本件查扣之毒品等物品，在此之前，除不知
      名之檢舉人檢舉505號房內有一群人在施用毒品、交易毒
      品外，警方並無確切之根據足以認定505號房內之人涉及
      犯罪行為，警方本無從依據刑事訴訟法第88條、第88條之
      1之規定逮捕、拘提505號房內之人。因此，自不能因警方
      違法臨檢進入505號房內而發現房內有毒品，即認為警方
      得執行合法之逮捕或拘提行為，並進而認為警方係合法行
      使刑事訴訟法第130條之附帶搜索。
（六）至於上開搜索雖非基於受搜索人同意而為，然是否符合刑
      事訴訟法上所謂之「逕行搜索」？按刑事訴訟法第131條
      第1項規定「有左列情形之一者，檢察官、檢察事務官、
      司法警察官或司法警察，雖無搜索票，得逕行搜索住宅或
      其他處所：因逮捕被告、犯罪嫌疑人或執行拘提、羈押
      ，有事實足認被告或犯罪嫌疑人確實在內者。因追躡現
      行犯或逮捕脫逃人，有事實足認現行犯或脫逃人確實在內
      者。有明顯事實足信為有人在內犯罪而情形急迫者。」
      本案在505號房內之人既非遭逮捕、拘提、羈押或因現行
      犯而遭追躡，顯非該條第1項第1、2款規定得逕行搜索之
      情形。另員警雖係依民眾報案該處有人施用毒品、交易毒
      品而前往查緝，然僅憑一通檢舉電話，實尚難認定其內是
      否有人犯罪，且亦無客觀事證證明如不立即進入搜索，犯
      罪人將逃匿之急迫情況，因此本案搜索亦與該條第1項第3
      款逕行搜索之規定有違。
（七）從而，本件扣案之毒品、注射針筒、提撥刀、塑膠空袋、
      磅秤、玻璃球、吸食器等物確屬違法搜索取得，檢察官主
      張「本件並非違法搜索」云云，雖非可採，惟揆諸前開違
      法搜索以及權衡法則之闡釋，本件違法搜索所取得之證物
      其有無證據能力，自應為上述人權保障及公共利益均衡維
      護之權衡。查本件員警搜索雖經本院認定與刑事訴訟法所
      規範之合法搜索有違，惟因該地點係旅館房間，與一般私
      人住宅之隱私程度仍有差異，故員警違背法定程序之程度
      尚非嚴重，損害私人之權益亦非嚴重；且員警主觀之意圖
      既係因據報有人在內施用及交易毒品，而毒品施用、交易
      本即瞬間完成，且旅館房間之租用亦多係短暫，而搜索票
      之聲請有其法定程序且需準備相關之文件資料，必須耗費
      相當之時間，故員警認有其急迫性、如依法定程序申請搜
      索票可能喪失契機，尚非無據，倘禁止使用本件扣案之毒
      品證據，亦難有效預防將來違法取證之效果。本院斟酌承
      辦員警違背法定程序時之主觀意圖，係為查獲505號房內
      之人與毒品有關之犯行，維護社會治安，而非藉詞任意執
      行搜索，如果員警能即時依法定程序取得搜索票，本有極
      大的可能足以發現前揭遭扣案之毒品等物，又衡之毒品危
      害個人身體及國家、社會之公共利益甚鉅，承辦員警雖因
      違法搜索而干預505號房內之人之自由及被告之隱私權益
      ，然因505號房確係被告所承租（被告已坦認在卷），且
      扣案之毒品等物確係存在於505號房內，又屬非供述性之
      證據，並未改變證物之型態而影響其可信性，對於被告訴
      訟上防禦不利益之程度不高，是以此違法搜索之情節，相
      對於公共利益之維護，警方所為之可非難性應屬較輕，自
      不得僅因警方違法執行搜索之可非難性較輕之錯誤，即認
      扣案之毒品等物無證據能力，而忽視此種重大公共利益之
      維護。故本院權衡之結果，認為該違法搜索所取得之毒品
      、注射針筒、提撥刀、塑膠空袋、磅秤、玻璃球、吸食器
      等物，仍應具有證據能力。辯護人辯稱「本件扣案物均屬
      違法搜索取得，均無證據能力。」云云，尚非可採。
五、末按，被告以外之人於審判外之陳述，雖不符前四條之規定
    ，而經當事人於審判程序同意作為證據，法院審酌該言詞陳
    述或書面陳述作成時之情況，認為適當者，亦得為證據。當
    事人、代理人或辯護人於法院調查證據時，知有第159條第1
    項不得為證據之情形，而未於言詞辯論終結前聲明異議者，
    視為有前項之同意，刑事訴訟法第159條之5第1項、第2項定
    有明文。本件情形，被告、辯護人、檢察官於本院審理時對
    於下列所述之其他證據資料，均不爭執其證據能力，本院審
    酌該等證據資料作成時之狀況，並無不宜作為證據情事，依
    刑事訴訟法第159條之5第2項規定，自均得作為證據。
貳、有罪部分（即持有一、二級毒品部分）：
一、訊據被告固坦承「伊係於98年4月8日前二週開始租用宜蘭縣
    宜蘭市○○路26號全美旅社505號房間，直到98年4月8日警
    方查獲前，伊每日均住在505號房內，伊並曾在505號房內施
    用安非他命毒品。」等情不諱（見本院卷第219、221頁），
    惟矢口否認有何持有第一級毒品、第二級毒品之犯行，並辯
    稱「98年4月8日在505號房內所查扣之毒品、注射針筒、提
    撥刀、塑膠空袋、磅秤、玻璃球、吸食器等物，都不是我的
    ，我沒有持有扣案海洛因、四氫大麻酚之犯行，庚○○、丁○○、甲○○、林○峰以為是我去報警的，所以他們才會說
    毒品是我的，事實上毒品是己○○的。」云云，然查：
（一）警方於98年4月8日下午2時10分許，在被告所租用居住之
      宜蘭縣宜蘭市○○路26號全美旅社505號房內查扣白色粉
      末一包、橄欖綠色乾燥植物碎屑一袋之事實，已據證人戊○○、甲○○供明在卷（見本院卷第94至95、113頁），
      並有宜蘭縣政府警察局宜蘭分局搜索扣押筆錄、扣押物品
      目錄表各一件及現場照片26張附卷可稽（見本院卷第128
      至131、165至168頁），暨上開扣案物足憑，自堪以認定
      。而上開扣案白色粉末一包、橄欖綠色乾燥植物碎屑一袋
      ，經送請交通部民用航空局航空醫務中心檢驗鑑定之結果
      ，該包白色粉末經檢出含有第一級毒品海洛因成分（淨重
      1.656公克，驗餘後淨重1.0812公克）、該袋橄欖綠色乾
      燥植物碎屑經檢出含有第二級毒品四氫大麻酚之成分（淨
      重0.147公克，驗餘後淨重0.145公克）之事實，亦有交通
      部民用航空局航空醫務中心98年6月23日航藥鑑字第09831
      44號毒品鑑定書在卷可資佐證（見宜蘭地檢署98年度少連
      偵字第36號卷第21、22頁），是以扣案之白色粉末一包乃
      屬第一級毒品海洛因，扣案之橄欖綠色乾燥植物碎屑一袋
      則屬第二級毒品四氫大麻酚之事實，亦堪認定屬實。
（二）又前揭於全美旅社505號房內所查扣之第一級毒品海洛因
      一包（淨重1.656公克，驗餘後淨重1.0812公克），第二
      級毒品四氫大麻酚一袋（淨重0.147公克，驗餘後淨重0.1
      45公克），係被告所持有之物之事實，已據證人庚○○於
      本院98年少調字第66號案件中具結證述明確（見本院98年
      少調字第66號卷第57頁），核與證人即少年林○峰於上開
      少調案件調查中所供述之情節相符（見本院98年少調字第
      66號卷第5頁）。
（三）參以證人即警方搜索當時在505號房內之戊○○於檢察官
      偵訊及本院審理時所結證「98年4月8日我是到全美旅社50
      5號房找己○○，我在房內待了十幾分鐘，警察就進入全
      美旅社505號房內搜索。我在505號房內時，只看到桌上有
      摻愷他命的香煙，我沒有在茶几及沙發上看到其他的毒品
      ，後來是警察搜出那些扣案的毒品等物品。」之情節（見
      宜蘭地檢署98年度少連偵緝字第2號卷第73頁，本院卷第9
      3至95頁）、證人即警方搜索當時在505號房內之甲○○於
      本院審理時所結證「98年4月8日早上我與庚○○到505號
      房後，當天早上10時左右，丙○○就說要去找人籌錢，馬
      上就回來，我們就在那邊等，後來就有人踹門，說他們是
      警察，後來好像是林○峰開門，警察就進來了。警察在50
      5號房內查扣的物品都不是我的，當天我沒有帶毒品或吸
      食器到505號房，我進入505號房後，也沒有看到庚○○、
      丁○○或林○峰持有毒品、吸食器。我不知道警察505號
      房內何處搜到扣案之物品，因為警察持槍叫我們趴著不可
      以看。當天丙○○離開505號房時，茶几及沙發上並沒有
      毒品、注射針筒、塑膠袋、提撥刀等物品，警察進入505
      號房之前，茶几及沙發上也沒有那些東西。」之情節（見
      本院卷第112至117頁），可知本件扣案之第一級毒品海洛
      因一包、第二級毒品四氫大麻酚一袋係遭人藏置於505號
      房之隱密處，並非放置於505號房內茶几及沙發上目視可
      及之處所。而505號房既係被告丙○○所租用居住之處所
      ，98年4月8日警方前往505號房查緝時，在房內之庚○○
      、甲○○、丁○○、林○峰及戊○○等人，又係於當日早
      上偶然進入505號房內找被告（此業據被告供明在卷，見
      本院卷第219頁），505號房間既非庚○○、甲○○、丁○○、林○峰及戊○○等人所租用之房間，且渠等進入505
      號房內之時間不久，警方上門查緝時又係驟然開門、踹門
      後，隨即進房內，庚○○、甲○○、丁○○、林○峰及戊○○等人衡情應無足夠之時間可以將身上所持有之毒品藏
      放於房間隱密處。更何況，警方既然已經準備破門進入房
      內查緝，警方勢將搜索房內隱密或非隱密之處所，此乃眾
      所皆知之事實，是以一般人遇此情形之作法，應該是將身
      上所持有之毒品等違禁物丟出房外，以撇清關係、掩飾犯
      行，不應該是採取將身上的毒品丟在目視可見之茶几、沙
      發上，或緊急藏置於即將遭搜索之房內隱密處。是以從被
      告係505號房長期占有使用人及本件查獲經過等情形觀之
      ，應認為持有及藏置扣案之第一級毒品海洛因一包、第二
      級毒品四氫大麻酚一袋之人，確係被告無訛，故證人庚○○、證人林○峰前揭證詞應堪採信。
（四）至於證人庚○○於本院審理時雖翻異前詞改稱「扣案之毒
      品並非丙○○的，伊不知道是警方到場時，在場人中之何
      人所丟出來的。」云云（見本院卷第105、108頁），然此
      部分證詞顯與其本身及證人林○峰於本院98年少調字第66
      號案件中所供述之情節相歧異，亦與前述之本件查獲經過
      情形不符，足見證人庚○○於本院審理時所為之前揭證言
      ，應係迴護被告之詞，不足採信，無從據之而為有利於被
      告之認定，併此敘明。
（五）從而，被告分別自不詳時間，自不詳管道取得第一級毒品
      海洛因一包（淨重1.656公克，驗餘後淨重1.0812公克）
      、自不詳時間，自不詳管道取得第二級毒品四氫大麻酚一
      袋（淨重0.147公克，驗餘後淨重0.145公克）後，即分別
      非法持有之。嗣被告於98年4月8日前二週起，承租宜蘭縣
      宜蘭市○○路26號全美旅社505號房間後，遂將該包海洛
      因、該袋四氫大麻酚毒品攜往全美旅社505號房間藏放，
      直至98年4月8日下午2時10分許，警方接獲檢舉指稱有人
      在全美旅社505號房內施用及交易毒品而前往查緝時，警
      方始自全美旅社505號房內查扣上開海洛因、四氫大麻酚
      毒品等事實，已堪認定，被告空言否認犯行，顯屬飾卸之
      詞，不足採信。
（六）綜上所述，本件事證已臻明確，被告非法持有第一級毒品
      海洛因、第二級毒品四氫大麻酚之犯行，均堪予認定，均
      應依法論科。
二、查被告為事實欄（一）、（二）所示之行為後，毒品危害防
    制條例第11條規定，雖於98年5月20日修正公布，並自98年5
    月22日施行，新法第11條規定：「持有第一級毒品者，處三
    年以下有期徒刑、拘役或新臺幣五萬元以下罰金。持有第二
    級毒品者，處二年以下有期徒刑、拘役或新臺幣三萬元以下
    罰金。持有第一級毒品純質淨重十公克以上者，處一年以上
    七年以下有期徒刑，得併科新臺幣一百萬元以下罰金。持有
    第二級毒品純質淨重二十公克以上者，處六月以上五年以下
    有期徒刑，得併科新臺幣七十萬元以下罰金。持有第三級毒
    品純質淨重二十公克以上者，處三年以下有期徒刑，得併科
    新臺幣三十萬元以下罰金。持有第四級毒品純質淨重二十公
    克以上者，處一年以下有期徒刑，得併科新臺幣十萬元以下
    罰金。持有專供製造或施用第一級、第二級毒品之器具者，
    處一年以下有期徒刑、拘役或新臺幣一萬元以下罰金。」，
    舊法第11條規定：「持有第一級毒品者，處三年以下有期徒
    刑、拘役或新臺幣五萬元以下罰金。持有第二級毒品者，處
    二年以下有期徒刑、拘役或新臺幣三萬元以下罰金。持有專
    供製造或施用第一、二級毒品之器具者，處一年以下有期徒
    刑、拘役或新臺幣一萬元以下罰金。持有毒品達一定數量者
    ，加重其刑至二分之一，其標準由行政院定之。」，而依舊
    法第11條第4項授權規定訂定之轉讓持有毒品加重其刑之數
    量標準第2條規定：「轉讓、持有毒品達一定數量者，加重
    其刑至二分之一，其標準如下：一、第一級毒品：淨重五公
    克以上。二、第二級毒品：淨重十公克以上。三、第三級毒
    品：淨重二十公克以上。四、第四級毒品：淨重二十公克以
    上。前項所稱淨重，指除去包裝後之毒品重量。」，惟因本
    件被告所持有遭扣案之第一級毒品純質淨重未達十公克（淨
    重亦未達五公克）、第二級毒品純質淨重未達二十公克（淨
    重亦未達十公克），其處罰之新舊法均相同（即毒品危害防
    制條例第11條第1項、第2項），未涉及犯罪構成要件或處罰
    內容之變更，自非屬法律之變更，而無依刑法第2條第1項之
    規定予以比較新舊法之必要，自應適用現行毒品危害防制條
    例規定，合先敘明。
三、故核被告事實欄一、二之所為，分別係犯毒品危害防制條例
    第11條第1項之持有第一級毒品罪、同條例第11條第2項之持
    有第二級毒品罪。被告所犯上開二罪，犯意各別，行為互殊
    ，應予分論併罰。爰審酌被告之素行、智識程度；犯罪之動
    機、目的、手段；非法持有第一、二級毒品之時間、數量及
    所生危害程度；犯後態度等一切情狀，酌情分別量處如主文
    所示之刑，並均諭知易科罰金之折算標準，並定其應執行之
    刑及諭知易科罰金折算標準（按：本件被告行為後，刑法第
    41條已於98年12月30日修正公布，並自於99年1月1日生效，
    修正前刑法第41條第8項規定：「第1項至第3項規定於數罪
    併罰，其應執行之刑未逾六個月者，亦適用之。」，修正後
    刑法第41條第8項則規定「第1項至第4項及第7項之規定，於
    數罪併罰之數罪均得易科罰金或易服社會勞動，其應執行之
    刑逾六月者，亦適用之。」，修正後規定將數罪併罰之數罪
    均得易科罰金，其應執行之刑逾六月者，亦得易科罰金，比
    較新舊法後，適用修正後刑法第41條第8項規定較有利於被
    告，依刑法第2條第1項但書規定，自應適用修正後刑法第41
    條第1項、第8項規定諭知易科罰金折算標準，並定其應執行
    之刑，及諭知易科罰金之折算標準），以示警懲。至於扣案
    之第一級毒品海洛因一包（淨重1.656公克，驗餘後淨重1.0
    812公克），第二級毒品四氫大麻酚一袋（淨重0.147公克，
    驗餘後淨重0.145公克），不問是否屬於被告所有，應依毒
    品危害防制條例第18條第1項前段規定，分別於被告所犯各
    罪下宣告沒收銷燬之，並併執行之。至於其餘扣案之第三級
    毒品愷他命一袋（淨重0.215公克，驗餘後淨重0.2147公克
    ）、注射針筒二支、磅秤一台、提撥刀一支、玻璃球四個、
    塑膠空袋一包、吸食器一組等物，均無證據證明與被告所犯
    本案各罪有關，爰均不另為沒收之諭知。
參、無罪部分（販賣第三級毒品、持有第三級毒品部分）：
一、公訴意旨另以：
（一）被告丙○○於98年4月8日前幾個月，有時白天，有時晚上
      ，在宜蘭縣宜蘭市○○路26號全美旅社其所租住之房間內
      ，販賣第三級毒品愷他命（俗稱K他命）予庚○○，次數
      五、六次，每次新臺幣（下同）四、五百元。因認被告丙○○另涉犯毒品危害防制條例第4條第3項之販賣第三級毒
      品罪。
（二）被告丙○○於98年1月間，在宜蘭縣宜蘭市○○路26號全
      美旅社其所租住之房間內，販賣第三級毒品愷他命予甲○○，次數不詳，每次每公克一千元，數量不詳。因認被告
      丙○○另涉犯毒品危害防制條例第4條第3項之販賣第三級
      毒品罪。
（三）被告丙○○於98年4月7日、98年4月8日，在宜蘭縣宜蘭市
      ○○路26號全美旅社其所租住之505號房內，販賣第三級
      毒品愷他命予丁○○，次數二次，每次一包一千元。因認
      被告丙○○另涉犯毒品危害防制條例第4條第3項之販賣第
      三級毒品罪。
（四）被告丙○○於98年3月中旬開始到98年4月8日，在宜蘭縣
      宜蘭市○○路26號全美旅社其所租住之房間內，販賣第三
      級毒品愷他命予林○峰，次數三次，有時買一千元、有時
      買五百元。因認被告丙○○另涉犯毒品危害防制條例第4
      條第3項之販賣第三級毒品罪。
（五）被告丙○○自不詳時間起，未經許可，無正當理由持有第
      三級毒品愷他命一袋（淨重0.215公克，驗餘後淨重0.214
      7公克），並自98年4月8日前一、二星期起，將之放置在
      其所租住之全美旅社505號房內，嗣於98年4月8日為警方
      在全美旅社505號房查獲，因認被告丙○○另涉犯持有第
      三級毒品罪。
二、按行為之處罰，以行為時之法律有明文規定者為限，刑法第
    1條定有明文。另被告未經審判證明有罪確定前，推定其為
    無罪；犯罪事實應依證據認定之，無證據不得認定其犯罪事
    實；不能證明被告犯罪或其行為不罰者，應諭知無罪之判決
    ，刑事訴訟法第154條第1項、第2項、第301條第1項分別定
    有明文。又認定犯罪事實所憑之證據，雖不以直接證據為限
    ，間接證據亦包括在內；然而無論直接或間接證據，其為訴
    訟上之證明，須於通常一般之人均不致有所懷疑，而得確信
    其為真實之程度者，始得據為有罪之認定，倘其證明尚未達
    到此一程度，而有合理之懷疑存在，無從為有罪之確信時，
    自得為無罪之判決（參見最高法院76年度台上字第4986號判
    例意旨）。另按刑事訴訟法第161條已於91年2月8日修正公
    布，其第1項規定：檢察官就被告犯罪事實，應負舉證責任
    ，並指出證明之方法。因此，檢察官對於起訴之犯罪事實，
    應負提出證據及說服之實質舉證責任。倘其所提出之證據，
    不足為被告有罪之積極證明，或其指出證明之方法，無從說
    服法院以形成被告有罪之心證，基於無罪推定之原則，自應
    為被告無罪判決之諭知（參見最高法院92年度台上字第128
    號判例意旨）。亦即犯罪證據之蒐集及於審判中對犯罪之事
    實舉證責任及指出證明之方法，均屬檢察官之職責，原則上
    法院僅於當事人之主張及舉證範圍內進行調查證據，其經法
    定程序調查證據之結果，認已足以證明犯罪事實時，始得為
    有罪之認定。若其為訴訟上之證明，於通常一般人仍有合理
    之懷疑存在，尚未達於可確信其真實之程度者，在該合理懷
    疑尚未剔除前，自不能為有罪之認定。法院不得以偵查機關
    關於某種犯罪之調查不易，如販賣毒品行為之交易期間短暫
    、交易方法隱密、交易對象單純，致查獲不易、搜證困難等
    原因，即放棄上開原則之堅持，致有違背刑事訴訟無罪推定
    及嚴格證明之原則。又施用毒品者所稱其向某人買受毒品之
    指證，不得作為有罪判決之唯一證據，仍須調查其他必要之
    補強證據，以察其是否與事實相符。良以施用毒品者其供述
    之憑信性本不及於一般人，況施用毒品者其供出來源，因而
    破獲者，法律復規定得減輕其刑，其有為偵查機關誘導、或
    為邀輕典而為不實之陳述之可能，其供述之真實性自有合理
    之懷疑。因此施用毒品者關於其向某人購買毒品之供述，縱
    自形式上觀察，並無瑕疵，其真實性仍有待其他必要證據加
    以補強，以擔保其供述之真實性，俾貫徹刑事訴訟無罪推定
    及嚴格證明之基本原則。若毒品購買者之供述證據，本身已
    有重大瑕疵，依嚴格證明之法則，苟已無法憑為犯罪事實之
    認定時，自無再論補強證據之必要，其理甚明。而所謂補強
    證據，指其他有關證明施用毒品者之關於毒品交易之供述真
    實性之相關證據而言，固不以證明販賣毒品犯罪構成要件之
    全部事實為必要，但必須與施用毒品者關於毒品交易之供述
    ，具有相當之關聯性，經與施用者之指證綜合判斷，足使一
    般人對施用毒品者關於毒品交易之供述，並無合理之懷疑存
    在，而得確信其為真實，始足當之。是此類犯罪之重點乃在
    於販毒犯罪證據，尤其是非供述證據之蒐證及補強，而非僅
    係在法庭上對證人行交互詰問，完全在供述憑信性不高之證
    人之證詞上打轉而已。
三、公訴意旨認被告涉犯上揭（一）所載販賣第三級毒品愷他命
    予庚○○之罪嫌，無非係以：證人庚○○於警詢及偵訊時之
    證詞；扣案之愷他命毒品及其鑑定報告；扣案之磅秤、提撥
    刀及塑膠空袋為其論據。然訊據被告堅決否認有此部分之犯
    行，辯稱「伊沒有販賣愷他命予庚○○」等語，且查：證人
    庚○○於警詢中之證述，並無證據能力乙節，已如前述，雖
    其於檢察官偵訊時曾指證「伊曾向丙○○購買愷他命，是在
    98年4月8日前幾個月，時間是在白天或晚上，交貨地點在全
    美旅社房間內，次數大概5、6次，每次買一支到二支愷他命
    ，每支四、五百元。」云云（見宜蘭地檢署98年度少連偵緝
    字第2號卷第60至61頁），然在本院審理時，證人庚○○於
    接受辯護人及檢察官詰問時先稱「我向丙○○買過一、二次
    愷他命，偵查中緊張才講向丙○○買五、六次愷他命。」云
    云（見本院卷第100至102頁），嗣於接受審判長訊問時始改
    稱「
    問：你剛才在庭陳述曾經跟丙○○買過一次愷他命，請問購
        買的時間、地點？
    答：我是在宜蘭市○○路26號全美旅社505號房購買的，時
        間是在被警方查獲之前，但是確切時間我忘記了。該次
        向丙○○購買愷他命如何聯絡的、詳細情形我忘記了。
    問：你於警詢中稱從98年3月20幾日開始向丙○○購買二、
        三次愷他命，都是在全美旅社，每次購買一支，重量0.
        6或0.7公克，每支五百元，是否實在？
    答：實在。
    問：到底跟丙○○購買過幾次愷他命？
    答：二、三次，因為我也忘記了，購買的時間是從98年3月2
        0幾日開始，地點是在宜蘭市○○路26號全美旅社，每
        次都是購買一支，一支的價格多少忘記了。
    問：為何在檢察官偵查中說是跟丙○○買五、六次，也有講
        聯絡的方式是你打電話給他，時間是98年4月8日被查獲
        前幾個月，每次都買一到二支，每支四、五百元？
    答：我有這樣講，因為過很久了，我不記得當時為何會這樣
        說。
    問：你之前於警詢中稱98年3月20幾日購買過二、三次，檢
        察官偵查中說購買過五、六次，每次買一、二支，每支
        四、五百元，今日於本院審理中又稱買一次，後來又說
        二、三次，到底何者為真？
    答：應該是跟丙○○買過二、三次，購買時間真的忘記了，
        地點都是在宜蘭市○○路26號全美旅社，購買的金額我
        也忘記了。
    問：於警詢、偵查中所述，到底那一次是最完整的？
    答：警詢吧。」云云（見本院卷第106至107頁），其於審理
    中前、後供述之情節迥異，且最後所陳述之購毒情節，亦與
    其於檢察官偵訊時所供述之內容完全不同（購毒時間、次數
    、每次數量均不同），則其證詞是否可信，已非無疑。況且
    ，證人庚○○於檢察官偵訊時另亦指稱「冠志跟小胖（林○
    峰）有跟丙○○買過愷他命，我有親眼見到，也是在宜蘭市
    全美旅社房間內，我有看過二、三次。」云云（見宜蘭地檢
    署98年度少連偵緝字第2號卷第61頁），然於本院審理時卻
    稱「
    問：有無看過甲○○、林○峰向丙○○購買過愷他命？
    答：沒有吧，忘記了。
    問：當時在偵查中你稱有看過甲○○、林○峰向丙○○購買
        過愷他命二、三次，是否你跟檢察官說的？所述是否實
        在？
    答：我確實有這樣說，所述有實在。至於我是何時看到他們
        二人購買的時間我忘記了，我不清楚他們是一起購買還
        是分開買。
    問：你看到甲○○向丙○○買過幾次愷他命？
    答：忘記了。
    問：你看到林○峰向丙○○買過幾次愷他命？
    答：忘記了。
    問：有無看到甲○○、林○峰交錢給丙○○，丙○○就把愷
        他命交給甲○○、林○峰的過程？
    答：忘記了，但我有看到甲○○向丙○○說想吃Ｋ，至於丙○○有無拿愷他命給甲○○我沒有看到。
    問：有無看到林○峰交錢給丙○○，丙○○就把愷他命交給
        林○峰的過程？
    答：不知道。
    問：你之前跟檢察官說有親眼看到甲○○、小胖跟丙○○購
        買愷他命，請問你當時看到什麼？
    答：忘記了。
    問：既然忘記了，為何會如此向檢察官供述？
    答：我忘記了，時間過很久了。」云云（見本院卷第107至
    110頁）。另證人庚○○於本院審理時復供稱「
    問：你剛剛稱不知道毒品是何人丟出來在茶几及沙發上的，
        為何在警察局說那些東西都是綽號仲哲所有的？
    答：因為當時害怕就說是仲哲的。
    問：在505號房茶几及沙發上查扣的東西到底是否丙○○？
    答：是警方來的時候，在場的人的丟的，當時丙○○並不在
        場。
    問：當時警方有無叫你說扣案的毒品是丙○○的？
    答：沒有。
    問：既然警方沒有叫你們這麼說，為何你們在場的人都一致
        說是丙○○的？
    答：是綽號小胖的林○峰叫我們這麼說的。」云云（見本院
    卷第108至109頁），依此，益徵證人庚○○於98年4月8日遭
    警方查獲後，其於警詢（彈劾用）、檢察官偵訊及本院審理
    時所為之供述內容均有反覆不一之情形，則其證詞之可信度
    著實令人質疑，自難逕信為真。至於檢察官所提出扣案之愷
    他命毒品一袋（淨重0.215公克，驗餘後淨重0.2147公克）
    及其鑑定報告（參見宜蘭地檢署98年度少連偵字第36號卷第
    21、22頁所附之交通部民用航空局航空醫務中心98年6月23
    日航藥鑑字第0983144號毒品鑑定書）；扣案之磅秤、提撥
    刀及塑膠空袋等分裝工具，至多僅能證明被告持有上開愷他
    命毒品及毒品分裝工具之事實，佐以被告丙○○本身確實亦
    有施用愷他命之行為（參見宜蘭地檢署98年度少連偵字第36
    號卷第10、11頁所附被告於98年5月14日到案後，當日所採
    尿液之檢驗報告），而扣案之愷他命毒品數量又僅一袋，淨
    重僅0.215公克，數量並非甚鉅，至於磅秤、提撥刀及塑膠
    空袋等分裝工具亦常見單純吸毒者持有，因此上開扣案物均
    不足以作為認定證人庚○○前揭指稱向被告購買愷他命證詞
    屬實之佐證。又證人庚○○於98年4月8日為警方查獲後，於
    當日晚間6時20分許，經警方採尿送驗結果，雖呈現愷他命
    陽性反應（見本院卷第140、141頁之尿液採驗作業管制紀錄
    、慈濟大學濫用藥物檢驗中心檢驗總表），然此僅能證明證
    人庚○○於採尿前曾經施用愷他命毒品之事實，至於其所施
    用愷他命之來源，則無從由此尿液檢驗報告推出，是以此一
    尿液檢驗報告，亦不能作為認定證人庚○○前揭指稱向被告
    購買愷他命證詞屬實之佐證。因此，證人庚○○指訴向被告
    購買愷他命之證詞，既存有重大瑕疵，且無其他佐證使本院
    已達於通常一般人均不致有所懷疑，而得確信其此部分之指
    證為真實，則尚難作為不利於被告之認定。綜上，公訴人所
    舉證據，尚不足為被告此部分有罪之積極證明。此外，復查
    無其他積極證據證明被告確有公訴人所指此部分之販賣第三
    級毒品愷他命予庚○○之犯行，揆諸首揭二之說明，自應為
    有利於被告之認定。從而，本件尚不能證明被告犯此部分之
    販賣第三級毒品罪，依法應為無罪之諭知（如主文第二項所
    示）。
四、公訴意旨認被告涉犯上揭（二）所載販賣第三級毒品愷他命
    予甲○○之罪嫌，無非係以：證人甲○○於警詢時之證詞；
    扣案之愷他命毒品及其鑑定報告；扣案之磅秤、提撥刀及塑
    膠空袋為其論據。然訊據被告堅決否認有此部分之犯行，辯
    稱「伊沒有販賣愷他命予甲○○」等語，經查：證人甲○○
    於警詢中之證述，並無證據能力乙節，已如前述。而證人甲○○於偵查中並未出庭作證，其於本院審理時復已結證「我
    不曾向丙○○購買過愷他命毒品，我在警詢中說曾向丙○○
    買愷他命很多次，是因為我去找丙○○討錢，結果被警察抓
    了，當時我很生氣，為了報復丙○○，我才這麼說。當初也
    是我叫庚○○說我有向丙○○購買毒品。案件發生後很久都
    沒有開庭，其實我很早就想要說了，我真的沒有向丙○○買
    過愷他命。」等語（見本院卷第112、117、119頁），是依
    證人甲○○之證詞，自難認為被告有販賣愷他命予甲○○之
    犯行。至於證人庚○○於檢察官偵訊時雖曾指稱「伊曾親眼
    見過甲○○及林○峰向丙○○買過愷他命，是在宜蘭市全美
    旅社房間內，伊見過二、三次」云云（見宜蘭地檢署98年度
    少連偵緝字第2號卷第61頁），然其並未明確交代所見之時
    間及詳細之交易內容（如數量、金額），且於本院審理時，
    當於審判長追問其所見之內容時，其多以忘記了來搪塞，甚
    且供稱「伊沒有見到丙○○拿愷他命給甲○○」云云（見本
    院卷第107至110頁），佐以證人甲○○於審理中復證稱「當
    初是我叫庚○○說我有向丙○○購買毒品」等語（見本院卷
    第119頁），故證人庚○○於檢察官偵訊時之前揭證詞亦難
    採信為真實，無從據之而推認被告有販賣愷他命予甲○○之
    犯行。另檢察官所提出扣案之愷他命毒品及其鑑定報告；扣
    案之磅秤、提撥刀及塑膠空袋等分裝工具，至多僅能證明被
    告持有上開愷他命毒品及毒品分裝工具之事實，該等扣案物
    並無法證明被告有販賣愷他命予證人甲○○之犯行。又證人
    甲○○於98年4月8日為警方查獲後，於當日晚間6時17分許
    ，經警方採尿送驗結果，雖呈現愷他命陽性反應（見本院卷
    第140、141頁之尿液採驗作業管制紀錄、慈濟大學濫用藥物
    檢驗中心檢驗總表），然此僅能證明證人甲○○於採尿前曾
    經施用愷他命毒品之事實，至於其所施用愷他命之來源，則
    無從由此尿液檢驗報告推出，是以此一尿液檢驗報告，亦不
    能證明被告有販賣愷他命予證人甲○○之犯行。綜上，公訴
    人所舉證據，尚不足為被告此部分有罪之積極證明。此外，
    復查無其他積極證據證明被告確有公訴人所指此部分之販賣
    第三級毒品愷他命予甲○○之犯行，揆諸首揭二之說明，自
    應為有利於被告之認定。從而，本件尚不能證明被告犯此部
    分之販賣第三級毒品罪，依法應為無罪之諭知（如主文第二
    項所示）。
五、公訴意旨認被告涉犯上揭（三）所載販賣第三級毒品愷他命
    予丁○○之罪嫌，無非係以：證人丁○○於警詢之證詞；扣
    案之愷他命毒品及其鑑定報告；扣案之磅秤、提撥刀及塑膠
    空袋為其論據。然訊據被告堅決否認有此部分之犯行，辯稱
    「伊沒有販賣愷他命予丁○○」等語，經查：證人丁○○於
    警詢中之證述，並無證據能力乙節，已如前述。又證人丁○○於偵、審中亦未曾到庭指證被告有何販賣愷他命予伊之犯
    行。至於檢察官所提出扣案之愷他命毒品及其鑑定報告；扣
    案之磅秤、提撥刀及塑膠空袋等分裝工具，至多僅能證明被
    告持有上開愷他命毒品及毒品分裝工具之事實，並無法證明
    被告有賣愷他命與證人丁○○之犯行。綜上，公訴人所舉證
    據，尚不足為被告此部分有罪之積極證明。此外，復查無其
    他積極證據證明被告確有公訴人所指此部分之販賣第三級毒
    品予丁○○之犯行，揆諸首揭二之說明，自應為有利於被告
    之認定。從而，本件尚不能證明被告犯此部分之販賣第三級
    毒品罪，依法應為無罪之諭知（如主文第二項所示）。
六、公訴意旨認被告涉犯上揭（四）所載販賣第三級毒品愷他命
    予林○峰之罪嫌，無非係以：證人林○峰於警詢時之證詞；
    扣案之愷他命毒品及其鑑定報告；扣案之磅秤、提撥刀及塑
    膠空袋為其論據。然訊據被告堅決否認有此部分之犯行，辯
    稱「伊沒有販賣愷他命予林○峰」等語，經查：證人林○峰
    於警詢中之證述，並無證據能力乙節，已如前述。而證人林
    ○峰業已於98年6月16日死亡，現已無從到庭作證，此有證
    人林○峰戶籍謄本在卷可稽（見本院98年少調字第66號卷第
    64頁）。而依證人林○峰於本院98年少調字第66號案件中，
    針對其所施用之愷他命來源之供詞，其係陳稱「
    問：你施用愷他命來源為何？
    答：丙○○給我的，我們都是在全美旅社505號房見面，那
        間房間應該是丙○○長期租用的。
    問：為何會去全美旅社？
    答：是我跟庚○○一起去，是庚○○帶我去的，我第一次去
        那邊就看到桌上有愷他命、一台水車，他們說你要就拿
        去抽，所以我好奇就拿來施用。
    問：總共幾次？
    答：應該是三、四次，前三次都是在那邊抽，當天的前一次
        除了當場抽還有外帶，4月8日抽的就是外帶的愷他命。
    問：丙○○有無跟你收錢？
    答：我付了一次五百元給丙○○，我沒有幫丙○○作什麼事
        情。」等語（見本院98年少調字第66號卷第16至17 頁
    ），上開情節顯與其與警詢時所指訴「伊自98年3月中旬開
    始，在全美旅社，向丙○○購買愷他命三次，是以每克一千
    元、半克五百元之價格購買。」之情節不符（彈劾用），亦
    與檢察官起訴所指之內容相歧異，其於本院98年少調字第66
    號案件調查中所為之前揭供述內容是否確為實情，尚屬有疑
    。況且，依證人林○峰上開供述之內容，仍無法究明證人所
    稱「付五百元給丙○○」，與「丙○○三、四次提供愷他命
    予伊施用」二者間之關係為何（或高買低賣？或原價轉讓？
    或二者無關？）？自難依證人林○峰於本院98年少調字第66
    號案件調查中之前揭供詞，即遽予推認被告丙○○有販賣愷
    他命予林○峰之犯行。至於證人庚○○於檢察官偵訊時雖曾
    指稱「伊曾親眼見過甲○○及林○峰向丙○○買過愷他命，
    是在宜蘭市全美旅社房間內，伊見過二、三次」云云（見宜
    蘭地檢署98年度少連偵緝字第2號卷第61頁），然其並未明
    確交代所見之時間及詳細之交易內容（如數量、金額），且
    於本院審理時，當於審判長追問其所見之內容時，其多以忘
    記了來搪塞（見本院卷第107至110頁），故證人庚○○於檢
    察官偵訊時之前揭證詞亦難採信為真實，無從據之而遽認被
    告有有販賣愷他命予林○峰之犯行。另檢察官所提出扣案之
    愷他命毒品一袋及其鑑定報告；扣案之磅秤、提撥刀及塑膠
    空袋等分裝工具，至多僅能證明被告持有上開愷他命毒品及
    毒品分裝工具之事實，並不能佐證被告丙○○有販賣愷他命
    予林○峰之犯行。又證人林○峰於98年4月8日為警方查獲後
    ，於當日晚間6時28分許，經警方採尿送驗結果，雖呈現愷
    他命陽性反應（見本院卷第140、141頁之尿液採驗作業管制
    紀錄、慈濟大學濫用藥物檢驗中心檢驗總表），然此僅能證
    明證人林○峰於採尿前曾經施用愷他命毒品之事實，至於其
    所施用愷他命之來源，則無從由此尿液檢驗報告推出，是以
    此一尿液檢驗報告，亦不能證明被告丙○○有販賣愷他命予
    林○峰之犯行。因此，證人林○峰本院98年少調字第66號案
    件中之供詞，既存有重大瑕疵，且無其他佐證使本院已達於
    通常一般人均不致有所懷疑，而得確信其此部分之證詞之真
    意，則尚難作為不利於被告之認定。綜上，公訴人所舉證據
    ，尚不足為被告此部分有罪之積極證明。此外，復查無其他
    積極證據證明被告確有公訴人所指此部分之販賣第三級毒品
    予林○峰之犯行，揆諸首揭二之說明，自應為有利於被告之
    認定。從而，本件尚不能證明被告犯此部分之販賣第三級毒
    品罪，依法應為無罪之諭知（如主文第二項所示）。
七、公訴意旨雖認被告涉犯上揭（五）所載持有第三級毒品愷他
    命之罪嫌，惟查：98年5月20日修正前毒品危害防制條例並
    無對持有第三級毒品之行為科以刑責之規定（98年5月20日
    修正後之毒品危害防制條例第5項亦僅對於持有第三級毒品
    純質淨重二十公克以上者，科以三年以下有期徒刑，得併科
    新臺幣三十萬元以下罰金之刑）。本件情形，扣案之第三級
    毒品愷他命一袋（淨重為0.215公克，驗餘後淨重0.2147公
    克），係警方於98年4月8日所查扣，斯時毒品危害防制條例
    對於持有第三級毒品之行為既無科以刑責之規定，則縱然上
    開扣案之第三級毒品愷他命毒品確係被告所持有，此一持有
    之行為，亦屬法所不罰之行為，檢察官就此部分已於起訴書
    犯罪事實二載明，於所犯法條雖漏未記載罪名，仍應認為業
    經起訴，本院自應予以審理，則就此部分亦應為被告無罪之
    諭知（如主文第二項所示）。
據上論斷，應依刑事訴訟法第299條第1項前段、第301條第1項，
毒品危害防制條例第11條第1項、第2項、第18條第1項前段，刑
法第2條第1項但書、第11條前段、第41條第1項前段、第8項、第
51條第5款、第9款、第10款，判決如主文。
本案經檢察官劉憲英庭執行職務。
中    華    民    國    99    年    6     月    28    日
                  刑事第二庭審判長法  官  林惠玲
                                  法  官  張育彰
                                  法  官  劉家祥
以上正本證明與原本無異。
如不服本判決應於收受本判決後10日內向本院提出上訴書狀，並
應敘述具體理由。若未敘述理由者，應於上訴期間屆滿後20日內
向本院補提理由書狀（均須按他造當事人之人數附繕本）。
                                  書記官  葉書毓
中    華    民    國    99    年    6     月    28    日
附錄本案論罪科刑法條：
毒品危害防制條例第11條第1項、第2項
持有第一級毒品者，處3年以下有期徒刑、拘役或新臺幣5萬元以
下罰金。
持有第二級毒品者，處2年以下有期徒刑、拘役或新臺幣3萬元以
下罰金。


司法院資訊處製作；財團法人民間司法改革基金會備份。
